臺灣桃園地方法院民事判決
110年度簡上字第260號
上  訴  人  樊政道  
訴訟代理人  樊誌儂  
            吳琇盆  
被  上訴人  林生安  
上列當事人間請求損害賠償事件，上訴人對於中華民國110 年8
月31日本院中壢簡易庭110年壢簡字第734號第一審判決提起上訴
，本院於111年1月11日辯論終結，判決如下：
    主      文
上訴駁回。
第二審訴訟費用由上訴人負擔。 
    事實及理由
一、被上訴人主張：上訴人於民國109年9月7日晚間6時15分許，
    駕駛車牌號碼0000-00號自用小貨車（下稱上訴人車輛），
    行經國道1號北向54公里600公尺輔助車道，因駕駛不慎，追
    撞前方由被上訴人駕駛訴外人傅思瑜所有之車牌號碼000-00
    00號自用小客車（下稱系爭車輛），造成系爭車輛受損（下
    稱系爭事故），因而受有系爭車輛交易價值貶損新臺幣（下
    同）311,500元、鑑定費15,000元、維修期間交通代步費55,
    900元、系爭車輛更換隔熱紙費用10,500元等損害。茲因訴
    外人傅思瑜將其對上訴人所得主張之侵權行為損害賠償請求
    權讓與被上訴人，為此，爰依民法第184條第1項、第191條
    之2規定，求為命上訴人給付392,900元，及自110年6月1日
    起至清償日止按年息5％計算利息之判決（原審為被上訴人勝
    訴判決，上訴人不服，提起上訴）。答辯聲明：上訴駁回。
二、上訴人則以：系爭車輛所受損害不嚴重，未達日後出賣第三
    人時須告知有重大修繕之程度，且被上訴人用以證明系爭車
    輛有交易價值貶損之鑑定報告（下稱系爭鑑定報告）以完全
    無事故狀況為判斷基準，將車輛年限造成之價值貶損與車輛
    有無發生事故之價值貶損混淆；且被上訴人所受損害已由保
    險公司依保險契約給付修繕金額，不得再向上訴人重複請求
    賠償損害，原審判決以系爭鑑定報告認定系爭車輛價值減損
    為311,500元應有違誤；又被上訴人駕駛系爭車輛變換車道
    不當，就車禍發生與有過失等語，資為抗辯。上訴聲明：( 
    一) 原判決廢棄。( 二) 被上訴人於第一審之訴駁回。
三、上訴人駕車自後撞擊被上訴人駕駛之系爭車輛而發生系爭事
    故乙節，有當事人登記聯單、道路交通事故初步分析研判表
    、事故現場圖、事故現場及系爭車輛受損照片（見原審卷第
    4至8、42至60頁）等件為證，並經原審依職權向內政部警政
    署國道公路警察局第一公路警察大隊調閱系爭事故案卷，且
    為兩造所不爭執。本院茲就兩造間之爭點判斷如下：
  ㈠兩造就本件事故發生之責任歸屬為何： 
　　按汽車行駛時，駕駛人應注意車前狀況，並隨時採取必要之
    安全措施，道路交通安全規則第94條第3 項定有明文。經查
    ，上訴人於警詢時稱：我當時駕車行駛國道1號外側車道，
    至肇事地點時欲變換車道至輔助車道準備轉國道2號，但是
    被上訴人駕駛系爭車輛車速很慢，我緊急煞車欲閃躲仍撞擊
    該車車尾而肇事，我車輛右前車頭損壞等語（見原審卷第95
    頁）；被上訴人於警詢時稱：我開車行駛國道1號欲轉國道2
    號至桃園用餐，原行駛在輔助車道上，至肇事地點時，因前
    方車流大且車速較慢，因此緊急煞車減速，過程中遭上訴人
    駕車自後撞擊車尾等語（見原審卷第96頁），足認系爭事故
    發生乃因上訴人未注意車前狀況，致追撞前車即系爭車輛，
    上訴人就本件車禍之發生具有過失，應屬明確。上訴人雖抗
    辯：被上訴人變換車道不當等語（見本院卷第94頁），惟依
    系爭事故發生後2車停放之位置，系爭車輛位於上訴人車輛
    右側，及上訴人車輛、系爭車輛撞擊部位分別為右前車頭及
    左後車尾等節，有車損照片及調查報告表（二）可參（見原
    審卷第7至8、41至42、94頁），並據上訴人原審所陳事故經
    過：系爭事故發生前，兩造同時行駛於外側第3車道，均欲
    轉至國道2號但未提早切入輔助車道，被上訴人見前方塞車
    急切入輔助車道，上訴人亦隨之切入輔助車道，嗣上訴人煞
    車不及而撞擊系爭車輛（見原審卷第72頁），可知兩造行向
    相同，變換車道之駕駛行為一致，倘非上訴人明知兩車於急
    切輔助車道之情形下，均有煞閃其他行進中車輛之可能，仍
    疏未注意被上訴人行車狀況，自後方追撞系爭車輛車尾左後
    側，自無發生系爭事故之可能，是上訴人稱被上訴人不當變
    換車道致生系爭事故而與有過失，即無可採。
　㈡被上訴人得請求損害賠償之數額為何：
    按因故意或過失，不法侵害他人之權利者，負損害賠償責任
    ；汽車在使用中加損害於他人者，駕駛人應賠償因此所生之
    損害，民法第184 條第1 項、第191 條之2 定有明文。上訴
    人就本件車禍之發生具有過失，自應就系爭事故負全部侵權
    行為損害賠償責任。又訴外人傅思瑜於系爭事故發生後已將
    對上訴人之前開損害賠償請求權讓與被上訴人，有債權請求
    權讓與同意書1 紙在卷可按（見原審卷第68頁），上訴人對
    此復未表示爭執，則被上訴人本於債權讓與及侵權行為之法
    律關係，請求上訴人賠償損害，洵屬有據。茲就被上訴人各
    項請求，論述如下：
  1.車輛交易貶損311,500 元：
　　按損害賠償之目的在於填補所生之損害，其應回復者，並非
    「原有狀態」，而係損害事故發生前之「應有狀態」，自應
    將事故發生後之變動狀況悉數考慮在內。故於物被毀損時，
    被害人除得請求修補或賠償修復費用，以填補技術性貶值之
    損失而回復物之物理性原狀外，就其物因毀損所減少之交易
    價值，亦得請求賠償，以填補交易性貶值之損失而回復物之
    價值性原狀（最高法院101年度台上字第88號判決意旨參照
    ）。經查，被上訴人將系爭車輛送請中華民國汽車鑑價協會
    理事陳柏文鑑定師鑑定，鑑定結果略以：...本車為車號000
    -0000，年份為西元2020年6月出廠，2020年7月14日領牌，.
    .新車價為116.9萬元，..本車完全無事故狀況下，2020年車
    價為89萬元。本車經此次碰撞，經維修後..按中華民國汽車
    鑑價協會鑑定鑑價標準，本車應折價35％。故折價31.15萬元
    等語，有系爭鑑價報告在卷可考（見原審卷第28至30頁）。
    是被上訴人主張系爭車輛經修復後仍受有交易性貶值311,50
    0元之損害，並以此請求上訴人賠償，即屬有據。上訴人抗
    辯：系爭鑑定報告將車輛年限造成之價值貶損與車輛有無發
    生事故之價值貶損混淆，且系爭車輛業經修繕為完整回復，
    並無價值貶損，不得重複請求云云，容有誤會。
  2.鑑定費15,000元： 
　　當事人為伸張權利所必要支出之費用，如可認為係因他造侵
    權行為所受之損害，即加害行為與損害賠償範圍間有相當因
    果關係者，均非不得向他造請求賠償（最高法院99年度台上
    字第224號判決意旨可供參照）。經查，被上訴人主張為證
    明系爭車輛市價貶損而支出鑑定費用15,000元，並提出發票
    1紙為憑（見原審卷第20頁），揆諸前開說明，此鑑定費乃
    屬被上訴人因系爭事故所受之損害，被上訴人此部分之請求
    ，即屬有據。
  3.交通費55,900元：
　  負損害賠償責任者，除法律另有規定或契約另有訂定外，應
    回復他方損害發生前之原狀；第1項情形，債權人得請求支
    付回復原狀所必要之費用，以代回復原狀，民法第213條第1
    、3項定有明文。車損修復期間車主另租車或使用其他交通
    工具時，得向賠償義務人請求其所支出之租金或車資（見王
    澤鑑著，損害賠償，2017年10月2版，第212頁參照）。被上
    訴人因系爭車輛修復期間無法使用系爭車輛，請求上訴人支
    付自109年9月8日至同年11月9日修繕期間，上班日共43日之
    交通代步費，業據提出維修單、租車證明、收據為憑（見原
    審卷第11、17、69頁），依上開說明，此係回復被上訴人於
    事故發生前得使用系爭車輛代步之狀態，是被上訴人此部分
    請求，自屬有據。
  4.更換隔熱紙費用10,500元：
　  按不法毀損他人之物者，被害人得請求賠償其物因毀損所減
    少之價額，民法第196條定有明文。被上訴人主張因系爭事
    故致系爭車輛後擋風玻璃及左後方玻璃破損，需重新更換隔
    熱紙等情，業據提出車輛委修單、事故現場及車輛受損照片
    為證（見原審卷第18頁、第42至59頁），經比對保險公司賠
    付系爭車輛維修費之維修項目，並未包括隔熱紙更換，堪認
    被上訴人此部分之主張為有理由。又系爭汽車之擋風玻璃、
    隔熱紙受損，因按玻璃、隔熱紙之屬性，只有堪用或不堪用
    之問題，並無新品或舊品間價差之問題，故就被上訴人請求
    之隔熱紙部分，不予折舊計算，附此敘明（臺灣高等法院暨
    所屬法院92年法律座談會民事類提案第7號研討結果參照）
    。
  5.基上，被上訴人得請求上訴人賠償之金額共為392,900 元（
    計算式：311,500元＋15,000元＋55,900元＋10,500元＝392,900
     元）。
四、綜上所述，被上訴人依民法第184條第1項、第191條之2規定
    ，請求上訴人給付392,900元，及自起訴狀繕本送達之翌日
    即110年6月1日起至清償日止，按週年利率5％計算之利息，
    為有理由，應予准許。原審為被上訴人勝訴之判決，並無違
    誤。上訴論旨指摘原判決不當，求予廢棄改判，為無理由，
    應予駁回。
五、本件事證已明，上訴人聲請函詢北都汽車股份有限公司安坑
    服務廠以明系爭車輛是否投保乙式保險、系爭車輛維修已通
    知保險公司理賠人員查核確認、維修費用是否已繳納完畢、
    繳納人為何人等，核無必要；其餘主張、陳述並所提證據經
    本院斟酌均與本件之結論無礙，爰不再一一論述，附此敘明
    。
六、據上論結，本件上訴為無理由，依民事訴訟法第436 條之1 
    第3 項、第449 條第1 項、第78條，判決如主文。
中　　華　　民　　國　　111 　年　　2 　　月　　18　　日
            民事第二庭  審判長  法  官  袁雪華
                                法  官  廖子涵
                                法  官  呂如琦
正本係照原本作成。
本件判決不得上訴。
中　　華　　民　　國　　111 　年　　2 　　月　　18　　日
　　　　　　　　　　　　　　　　書記官  王志成